臺灣高等法院刑事判決　　　　　　　　　　　　　九十二年度交上訴字第一八五號
　　上　訴　人
　　即　被　告　丙○○
　　選任辯護人　余淑杏律師
　　　　　　　　方雍仁律師
　　　　　　　　王麗萍律師
右上訴人因公共危險等案件，不服臺灣士林地方法院九十一年度交訴字第三八號，中
華民國九十二年七月四日第一審判決（起訴案號：臺灣士林地方法院檢察署九十一年
度調偵字第二六四號），提起上訴，本院判決如左：
    主  文
上訴駁回。
    事  實
一、丙○○駕駛其所有之車牌Ｇ四｜七六三八號自用小貨車從事大理石切割、泥水工
    兼載運砂石等業務，丙○○於民國九十一年二月六日十八時三十分許，駕駛該從
    事業務使用之Ｇ四｜七六三八號自小貨車，沿台北市南港區○○○路○段第三車
    道（公訴人誤為第二車道）東向西方向行駛，於行經同路段二二五巷口時，本應
    注意車前狀況及兩車併行之間隔，並隨時採取必要之安全措施，且依當時天候路
    況，又無不能注意之情形，竟疏未注意車前狀況及兩車併行之間隔，Ｇ四｜七六
    三八號自小貨車右側車身不慎擦撞沿同方向第三車道行由丁○○所騎乘之車牌Ｅ
    ＦＩ｜０三一號輕型機車左側把手及其左側身體肩部而肇事，致丁○○人、車倒
    地，並使丁○○受有左側鎖骨中段骨折之傷害。又丙○○於肇事致丁○○受傷倒
    地後，竟未下車查看並採取救護及其他必要措施並向警察機關報告，逕自繼續駕
    駛上開Ｇ四｜七六三八號自小貨車沿同向第二車道東向西方逃逸，經在場之路人
    甲○○記下車號，並轉告現場處理甲○○另宗車禍事故之員警，丁○○並報警循
    線查獲。
二、案經丁○○訴由台北市政府警察局南港分局移送臺灣士林地方法院檢察署檢察官
    偵查起訴。
    理  由
一、訊據被告固坦承駕駛該部車牌Ｇ四｜七六三八號自用小貨車從事大理石切割、泥
    水工兼運砂石等業務，然矢口否認有與告訴人丁○○肇事致人受傷及逃逸之情事
    ，辯稱：伊很少駕駛Ｇ四｜七六三八號自小貨車，伊都是騎機車，案發當時伊沒
    有駕駛該輛車，伊是騎機車，伊當日做工到晚上九時才返家，有證人乙○○可為
    證人云云，辯護人則辯稱：證人甲○○是否有將車號Ｃ４｜７６３８號誤看成被
    告所有之Ｇ４｜７６３８號云云，惟查：
（一）告訴人丁○○於警訊時陳稱：其於九十一年二月六日十八時三十分許，騎機車
      沿台北市南港區○○○路○段第三車道東向西方向直行，於行經同路段二二五
      巷口時，適前有交通事故，有警員在處理中，於是其放慢車速，突然有部Ｇ四
      ｜七六三八號自小貨車從其車左側行駛靠右而來，該自小貨車右側車身擦撞其
    　車（即車牌ＥＦＩ｜０三一號輕型機車）左側把手，其人即倒地而肇事，肇事
      後該自小貨車並無停車即逃離現場，肇事前其未發現該自小貨車是肇事後，其
      始知道其機車與該自小貨車擦撞而肇事，該自小貨車車號是員警告知之前另一
      件交通事故之當事人目擊提供等語（見偵查卷第五及第十二頁），其於原審訊
      問時則指稱：「（問：當時被撞情形？）因我當時行經過忠孝東路時，該路邊
      有車禍，我感覺上有一輛車子一直往我這裡靠過來，之後便被撞上了。（問：
    　被撞上後有無看到肇事車輛？）應不是被撞是擦撞，我倒地後，面朝向慢車道
      ，我沒有看到肇事車輛及駕駛。（問：有無查證該肇事車輛車型）無。（問：
      該車如何擦撞你？）該車不是一般轎車，應是貨車。（問：傷勢？）肩部鎖骨
      斷裂。（問：為何沒有注意該部擦撞你之車輛車型？）當時我正注意我路邊之
      肇事事故，沒有注意到該部車從我後面駛來。（問：事後何人提供肇事車之車
      號給你？）不清楚。（問：為何感覺不是一般轎車？）因該車有擦撞到我肩部
      」（原審九十一年十二月三日筆錄），而證人甲○○於本件肇事後隨即於同日
      十九時二十五分許，經警製作談話紀錄表時證稱：「我於九十一年二月六日十
      八時二十分許，在台北市南港區○○○路○段二二五巷口騎機車與行人發生交
      通事故，而當時有警員在現場處理，約十分鐘後，在同一地點有部Ｇ四─七六
      三八號自小貨車與車牌ＥＦＩ｜０三一號輕型機車發生擦撞，而肇事後，後該
    　自小貨車並無停車即逃離現場，而我將該部自小貨車車號記下，交給正在處理
      車禍之警員，因當時處理之警員在詢問傷者資料，未目擊肇事經過，而我目擊
      之部分是我見一部輕機車沿忠孝東路六段第三快車道東向西直行至肇事地點時
      ，突然該部輕機車就倒地，而當時該部輕機車左側有部Ｇ四｜七六三八號自小
      貨車擦撞到該部輕機車，輕機車倒地，而該部自小貨車未停車即沿忠孝東路六
      段東向西第二快車道逃離現場，我與肇事受傷駕駛人丁○○不認識，而肇事前
      我不知道該自小貨車是行駛何一車道，目擊時只見該自小貨車與輕機車平行行
      駛，自小貨車通過輕機車後，輕機車駕駛人就倒地」等語（見偵查卷第十三頁
      ），證人甲○○在偵查中亦證稱：「當天我與他人在附近發生擦撞，我看見一
      台機車與一部自小貨車發生擦撞，何因我不清楚，發生擦撞該自小貨車沒停車
      ，車禍距我約五、六公尺，車號我現已不記得，而當時我能確定車號（指該部
      自小貨車，即被告所駕駛之Ｇ四｜七六三八號自小貨車）並有把車號提供給警
      察，該部自小貨車是藍色」等語（見偵卷第二十八頁），證人甲○○復於原審
      到庭證稱：「（問：九十一年二月六日晚上六時許有無在忠孝東路遇見本案車
      禍？）是，（問：本件肇事車號是否你提供警方？）是，（問：你之前稱是一
      輛藍色小貨車？）是，（問：當時肇事情形？）當時我騎機車經該路段，因警
      車當時在處理車禍，警車停在機車慢車道，機車必須從警車左邊繞出車道，中
      間車道有車子往外偏時撞上被害人機車。（問：當時警車是否如此停放？偵卷
      十五頁照片）是，照片上警車位置即是當時位置。（問：當時有無目睹肇事車
      停車查看？）無印像。（問：當時有無看到肇事駕駛？）無注意。（問：是否
      確認該肇事車號？）確認，因當時天色不會很暗。（問：有無目睹本件肇事車
      輛是否有撞到被害人機車？）我看到是二車很接近，後來被害人就人車倒地。
      （問：肇事車車號是否你提供？）是，我口述給員警記錄，即處理我當時交通
      故之員警」等語（見原審九十一年十二月三日筆錄），參諸證人即當時處理車
      禍現場之台北市政府警察局南港分局交通隊員警戴四國於原審所證稱：「（問
      ：本件肇事之道路交通事故調查報告表是否為你繪製？）是我製作，這件是我
      移交給下一班員警處理。（問：當時是否有目擊證人提供肇事車號？）有，我
      有記於道路交通事故調查報告表上。（問：知悉肇事車號後有無立即查詢該肇
      事車？）有，處理現場傷患後就去查。（問：道路交通事故調查報告表當日何
      時製作？）該目擊證人（指甲○○）我有先抄下證人的
      繫他作筆錄。（問：該肇事當時該路段車流量如何？）該路段靠近聯勤總部旁
      之昆陽捷運站，一般不會塞車。（問：當時目擊證人指證肇事車號你有無立即
      去追肇事車？）該證人向我稱，之前他有去追，但未追到，我們亦有去追，證
      人稱該肇事車是藍色小貨車，肇事車是往東新橋方向逃逸，但我們沒有追到該
      車。（問：有無在現場查肇事車車籍資料？）有，查詢後將資料交給下一班接
      勤之員警繼續處理。（問：有無立即連絡肇事車主？）無法連絡，只有請值班
      員警查證而已」（本院九十二年一月四日筆錄），是以告訴人指訴遭被告駕駛
      之自小貨擦撞倒地後逃逸現場之情節，與證人甲○○之證述之情節大致相符，
      且證人甲○○所堅詞指證目擊告訴人與被告肇事後，被告未下車查看並採取救
      護及其他必要措施並向警察機關報告，逕自繼續駕駛上開自小貨車沿同向第二
      車道東向西方逃逸，並隨即記下被告所駕駛之Ｇ四─七六三八號自小貨車車號
      ，交予在現場處理證人甲○○其與他人交通事故之員警戴四國，戴四國並將之
      記載於交通事故談話紀錄表，證人甲○○所證述情節，亦與證人戴四國所述相
      互一致。查以證人甲○○當時距離被告與告訴人肇事現場僅相距五、六公尺之
      距離，依當時雖係夜間，但該時為晴天，夜間有照明，有道交通事故調查報告
      表在卷可按，按以證人甲○○當時視線良好並無遮避物，並於被告肇事後記下
      該自小貨車車號交予員警，衡情不致誤記被告所駕駛之自小貨車車號，抑且，
      甲○○所記肇事之自小貨車車身顏色為藍色，亦與被告所有之Ｇ四｜七六三八
      號自小貨車車身顏色為藍色相符合，此有Ｇ四｜七六三八號自小貨車照片在卷
      可稽，而另一車號Ｃ４｜７６３８號自小貨車，經本院向交通部公路總局函詢
      該車車籍資料顯示，該車車牌號碼於八十八年九月十七日已改為９Ｌ｜０１４
      ７號，有車籍資料在卷可參（見本院卷第一六四至一六五頁），顯見於案發時
      並無Ｃ４｜７６３８號車牌存在，故證人甲○○並無誤看之情存在，辯護人所
      辯尚屬無據。
（二）又臺灣士林地方法院檢察署檢察官於九十一年五月二日偵查中當場勘驗被告所
      有之車牌Ｇ四｜七六三八號自小貨車右前車門所遺留之刮車痕（由前向後刮）
　    ，與告訴人丁○○所騎乘之車牌ＥＦＩ｜０三一號輕型機車左側把手高度相吻
      合，亦有勘驗照片四幀附卷可參（見偵卷第三四、三五頁），而被告於警訊及
      偵審中均未陳稱自九十一年二月六日十八時三十分許至九十一年五月二十日檢
      察官勘驗該部自小貨車時止，有再與他人發生擦撞之事故等語（偵卷第三三頁
      ），則該擦撞之痕跡並非係本件事故發生後，另新造成之痕跡。至於證人即台
      北市政府警察局南港分局偵查員王永州於偵查及原審訊問中雖曾證稱：於肇事
      後之九十一年二月二十八日與被告在臺北市○○○路○段被告工廠內查看Ｇ四
      ｜七六三八號自小貨車車身兩側均無擦痕，亦無與他人擦撞痕跡，也無重新補
      漆痕跡云云（偵卷第二八頁、原審九十一年十二月三日筆錄），並提出其於九
      十一年二月二十八日拍攝Ｇ四｜七六三八號自小貨車車身照片六張（見偵卷第
      七至九頁），惟細觀證人王永州所提出其於九十一年二月二十八日拍攝Ｇ四｜
      七六三八號自小貨車車身照片六張（偵卷第七至九頁），並無拍攝之Ｇ四｜七
      六三八號自小貨車右側車身正面近距取景之照片，僅有Ｇ四｜七六三八號自小
      貨車車身斜視或遠距取景照片，亦無Ｇ四｜七六三八號自小貨車右側車身正面
      近距取景或放大之照片可供比對，故證人王永州所拍攝該照片之取景角度偏移
      不佳，其前開所稱Ｇ四｜七六三八號自小貨車車身兩側均無擦痕，亦無與他人
      擦撞痕跡，也無重新補漆痕跡云云，是否可採，已非無疑，再者，證人王永州
      於原審證稱：「（問：當時有無看到偵卷三十四頁照片上該肇事車車門之刮痕
      ？）有巡視過，但無明顯刮痕，我當時看該肇事車很髒，好像很久沒有清洗過
      ，偵卷三十四頁照片肇事車照片是比較新」（同上原審筆錄），則證人王永州
      於觀視該Ｇ四｜七六三八號自小貨車車身時，該車車身骯髒不潔，依王永州拍
      攝上開九十一年二月二十八日拍攝Ｇ四｜七六三八號自小貨車車身照片六張當
      時之輕忽、無經驗之態度觀之，王永州能否清晰發現該Ｇ四｜七六三八號自小
      貨車右側車身之擦撞痕跡，實屬可疑，應以檢察官上開於九十一年五月二日在
      偵查當場勘驗被告所有之車牌Ｇ四｜七六三八號自小貨車右前車門所遺留之刮
      車痕（由前向後刮）之勘驗照片四幀，較可採信，故證人王永州於原審此部分
      之證言尚無從採為被告有利之認定。
（三）被告雖辯稱案發當日與證人乙○○一起工作云云，惟參諸被告於警訊中供稱：
      伊當日將車子放在台北市○○○路○段四七八巷一號內等語（見偵卷第三頁背
      面），於偵查中則供稱：當日自小貨車並無出借或出租他人使用等語（見偵卷
      第三三頁），惟被告於原審訊問時則陳稱：案發當時我沒有駕駛該輛車，我是
      騎機車，我當日做工到晚上九時才返家等語（原審九十一年十二月三日筆錄第
      十一頁），其對於當日有無駕駛車子離家前往工作地點已有不一。雖然證人乙○○於本院到庭證稱：被告案發當時前後都在幫伊工作，時間下午五點多，至
      晚上八、九點，甚至十點等語（見本院卷第九十一頁），惟對於被告在案發當
      日是否有到工廠工作，則稱不記得，故依證人所言，尚難為被告有不在場之佐
      證，況且原審在訊問被告於肇事當日有無證人證明時，被告當庭陳稱：有其於
      肇事該日在工廠之證人乙○○可為證，惟經原審命其偕同證人乙○○到庭為證
      ，被告並未偕同證人到庭，如此對被告重要之人證，被告卻未邀同到庭，已屬
      可議，況且被告於九十一年二月二十八日於警訊中陳稱：當時工廠只其一人，
      無證人可證明等語（見警卷第三項反面），亦與其事後所稱有證人乙○○可資
      證明有所不符，故本院認被告所提的證人乙○○並無法為被告有利之認定。此
      外，並有台北市政府警察局南港分局道路交通事故調查報告表、補充資料、驗
      傷單各一紙及現場照片六幀附卷可資佐證。
（四）按汽車行駛時，本應注意車前狀況及兩車併行之間隔，並隨時採取必要之安全
      措施（依告訴人及證人甲○○所證述，並未能證明被告有隨意變換車道之行為
      ），此道路交通安全規則第九十四條第三項定有明文，被告駕車自應注意上述
      道路交通安全規則規定，且依當時狀況，雖係夜間但照明光線充足，視距良好
      ，其亦無不能注意之情事，竟疏於注意車前狀況及兩車併行之間隔，以致肇事
      ，致人受傷，被告顯有過失，且被告之過失行為核與告訴人受傷間，具有相當
      因果關係，已甚明確。再按刑法第一百八十五條之四駕駛動力交通工具肇事致
      人死傷而逃逸罪之成立，行為人對於肇事致人死傷之事實有所認識，而仍基於
      逃逸之意思故為逃逸，因而置死傷者於不顧，即構成本罪，又汽車駕駛人，駕
      駛汽車肇事致人受傷，應即採取救護或其他必要措施，並向警察機關報告，不
      得駛離，道路交通管理處罰條例第六十二條第一項前段定有明文，被告為汽車
      駕駛人，對於上揭時、地因其駕駛上開自用小客車肇事致告訴人受傷，應依前
      開道路交通管理處罰條例之法令規定，立即採取救護或其他必要措施，竟不為
      必要之救護措施，且未為報告警察機關亦未對告訴人採取必要之救助措施，反
      而駕車逃離現場，棄已受傷之告訴人於不顧，其主觀上有肇事逃逸故意甚明。
      綜上所述，本件事證已明，被告之過失傷害及肇事逃逸等犯行均堪以認定，綜
      上所述，被告上開之辯解，係卸責之詞，不足採信，本件事證明確，被告犯行
    　洵堪認定。
二、查被告於原審自承：車號Ｇ四｜七六三八號自小貨車是伊靠行的，伊很少駕駛，
    伊都是騎機車，有時為要載運砂石做泥水工，才會駕該車，平常伊都是騎機車，
    但有載運東西才開車，該車平時沒有其他人使用，如客戶要載大理石，伊才會開
    車出去，伊買車後，就很少開車出去等語（見原審九十一年十二月三日筆錄第十
    一頁、十二頁、九十二年六月十七日筆錄第二頁），故依被告上開所述，其駕駛
    Ｇ四｜七六三八號自小貨車時，均係其執行業務之時，則被告於執行業務中開車
    肇事，致人受傷，核其所為，應係犯刑法第二百八十四條第二項前段之業務過失
    傷害罪及同法第一百八十五條之四之駕駛動力交通工具肇事致人受傷而逃逸罪，
    公訴人認為被告駕駛Ｇ四｜七六三八號自小貨車疏失致告訴人受傷部分係成立刑
    法第二百八十四條第一項前段之過失傷害，起訴法條容有未洽，應予變更，被告
    所犯上開二罪，犯意各別，行為互殊，罪名有異，應予分論併罰（最高法院八十
    八年度臺上字第七三九六號判決參照）。
三、原審因認被告罪證明確，引用刑法第二百八十四條第二項前段、第一百八十五條
    之四、第五十一條第五款、罰金罰鍰提高標準第一條前段之規定，並審酌被告於
    撞傷告訴人肇事後逃逸之情節，致告訴人受傷之情況及被告過失之程度、犯後態
    度、未和解賠償之態度等一切情狀，分別量處過失傷害罪部分有期徒刑三月，駕
    車肇事逃逸罪部分有期徒刑八月，並定其應執行刑有期徒刑九月，以資懲戒。核
    其認事用法並無不合，量刑亦屬妥適，上訴人即被告上訴意旨仍執前詞，否認犯
    罪，指摘原判決不當，請求撤銷改判，並無理由，上訴應予駁回。
據上論斷，應依刑事訴訟法第三百六十八條，判決如主文。
本案經檢察官陳文琪到庭執行職務。
中　　　華　　　民　　　國　　九十三　　年　　十一　　　月　　  二  　　日
                              臺灣高等法院交通法庭
                                  審判長法  官  許  增  男
                                        法  官  謝  靜  恒
                                        法  官  周  煙  平
右正本證明與原本無異。
肇事逃逸部分如不服本判決，應於收受送達後十日內向本院提出上訴書狀，其未敘述
上訴之理由者並得於提起上訴後十日內向本院補提理由書（均須按他造當事人之人數
附繕本）。
業務過失傷害部分不得上訴。
                                        書記官  蕭  麗  珍
中　　　華　　　民　　　國　　九十三　　年　　 十一 　　月　　　十　　　日
附錄本案論罪科刑法條
刑法第二百八十四條第二項前段
從事業務之人，因業務上之過失傷害人者，處一年以下有期徒刑、拘役或一千元以下
罰金。
刑法第一百八十五條之四
駕駛動力交通工具肇事，致人死傷而逃逸者，處六月以上五年以下有期徒刑。
